最高法院刑事判決　　　　　　　　　 111年度台上字第1824號
上　訴　人　黃俊龍
上列上訴人因傷害致人於死案件，不服臺灣高等法院中華民國11
1 年2月15日第二審判決（110年度上訴字第3541號，起訴案號：
臺灣臺北地方檢察署109 年度調偵字第1339號），提起上訴，本
院判決如下：
    主  文
上訴駁回。
    理  由
一、按刑事訴訟法第377 條規定，上訴於第三審法院，非以判決
    違背法令為理由，不得為之。是提起第三審上訴，應以原判
    決違背法令為理由，係屬法定要件。如果上訴理由書狀並未
    依據卷內訴訟資料，具體指摘原判決不適用何種法則或如何
    適用不當，或所指摘原判決違法情事，顯與法律規定得為第
    三審上訴理由之違法情形，不相適合時，均應認其上訴為違
    背法律上之程式，予以駁回。
二、本件原審審理結果，認為上訴人黃俊龍有所載之犯行明確，
    因而維持第一審論處上訴人犯傷害致人於死罪刑（量處有期
    徒刑）之判決，駁回其在第二審之上訴，已援用第一審判決
    並為補充說明，載敘其調查證據之結果及憑以認定犯罪事實
    之心證理由，有卷存資料可資覆按。
三、證據之取捨與事實之認定，乃事實審法院之職權，苟其判斷
    無違經驗法則或論理法則，即不能任意指為違法，而據為提
    起第三審上訴之合法理由。原判決係依憑上訴人之自白，證
    人鄭金龍、周建成、胡秋蘭、潘有臆、鄭廣華等人之證言，
    卷附檢察官相驗屍體證明書、法務部法醫研究所解剖報告書
    暨鑑定報告書、檢察官勘驗筆錄、現場照片、監視錄影畫面
    截圖，酌以所列其餘證據資料及案內相關證據調查之結果而
    為論斷，詳敘憑以認定上訴人出手強推被害人胡幸男並以拳
    頭毆打其頭、臉部之傷害行為，與被害人之死亡結果間，具
    有相當因果關係，及上訴人與被害人並無仇隙糾紛，僅因其
    友人與被害人發生爭執，方介入出手強推被害人，並以拳頭
    毆打其頭、臉部，雖不致有殺人或重傷害之故意，惟因其強
    推並出拳揮擊被害人之頭、臉部，致被害人後仰倒地，頭部
    直接撞擊地面，在未為防護之情形下，頭部極有可能因直接
    與質地堅硬之地面相擊而發生死亡之結果，上訴人為智慮成
    熟且具通常生活經驗之成年人，於客觀上應有預見之可能，
    自應負傷害致人於死之加重結果責任等各情，已於理由詳加
    析論，所為論斷，核無違背客觀存在之經驗法則與論理法則
    ，依確認之事實，就其所為論以前揭傷害致人於死之罪，其
    法則之適用洵無違誤。又傷害致人於死罪，以行為人之傷害
    行為與被害人之死亡結果間有因果關係，為其成立要件，倘
    被害人所受之傷害，原不足引起死亡之結果，嗣因另有與傷
    害無關之其他疾病，或其他偶然獨立原因之介入，始發生死
    亡之結果時，方有因果關係中斷可言。原判決依據調查所得
    ，已說明依臺灣臺北地方檢察署檢察官督同法醫師相驗、解
    剖及鑑定結果，被害人死亡原因為生前外力性倒地，造成創
    傷性硬腦膜下腔及蜘蛛網膜下腔出血併發肺炎死亡，就其死
    亡結果，如何確係因上訴人之傷害行為所致，而具有相當因
    果關係之理由，業已論述綦詳，並無所指判決不載理由之違
    法。
四、刑之量定，係實體法上賦予法院得依職權自由裁量之事項，
    苟已以行為人之責任為基礎，並斟酌刑法第57條各款所列情
    狀，在法定刑度內，酌量科刑，無偏執一端，致明顯失出失
    入情形，即不得任意指摘為違法。原判決已綜合審酌刑法第
    57條科刑等一切情狀，並載敘不依累犯加重之理由，在罪責
    原則下適正行使其量刑之裁量權，核其量定之刑罰，已兼顧
    相關有利與不利之科刑資料，客觀上並未逾越法定刑度，核
    無濫用裁量權限之情形存在。而應否依刑法第59條酌量減輕
    其刑，法院本屬有權斟酌決定，故未酌減其刑，既不違背法
    令，不得執為提起第三審上訴之理由。原審審酌上訴人所犯
    情狀，認無可憫恕之事由，已闡述理由明確，未依該條規定
    酌減其刑，並不違法。
五、依上所述，上訴意旨置原判決明白論斷於不顧，猶以被害人
    案發當日曾飲酒，且本身患有肝硬化、低血容性休克肝衰竭
    併昏迷等病例史，均與死亡直接相關，且病徵未顯露於外，
    客觀上如何有預見之可能性，非無疑義，原判決漏未審酌倘
    被害人為身強體健或通常人，其傷害行為是否仍足以發生死
    亡結果，遽為其不利之認定，理由不備；本件情輕法重，原
    審未依刑法第59條酌減，有判決不適用法則之違誤等前情，
    或對原審取捨證據與判斷證據證明力之職權行使，或對原審
    前述量刑裁量權之合法行使，徒以自己之說詞，泛指其為違
    法，並為事實上之爭執，皆非適法之第三審上訴理由。其上
    訴違背法律上之程式，應予駁回。
據上論結，應依刑事訴訟法第395條前段，判決如主文。
中    華    民    國   111    年    4     月    20    日
                  刑事第八庭審判長法  官  段  景  榕  
                                  法  官  楊  力  進  
                                  法  官  汪  梅  芬  
                                  法  官  李  釱  任  
                                  法  官  鄧  振  球  
本件正本證明與原本無異
                                  書記官
中    華    民    國   111    年    4     月    28    日